臺灣臺中地方法院民事判決
110年度家訴字第20號
原      告  吳坤熙
法定代理人  吳佳瑾
訴訟代理人  楊孟凡律師
            黃鉦哲律師
被      告  吳柏松

訴訟代理人  陳武璋律師
複代理人    林沛妤律師
            賴素貞
上列當事人間確認代墊扶養費不存在事件，本院於民國111年2月
22日言詞辯論終結，判決如下：
    主      文
一、原告之訴駁回。
二、訴訟費用由原告負擔。
    事實及理由
一、原告起訴主張：原告為受監護宣告之人，經鈞院108年度監
    宣字第323號、109年度家聲抗字第11號、最高法院110年度
    台簡抗字第59號裁定選定吳佳瑾為原告之監護人。被告前於
    監護宣告事件接受家事調查官訪視時，自稱其代墊逾100萬
    元作為照顧原告之費用，又曾向吳佳瑾表示會請求照顧原告
    之費用，然被告並未提供資料以供核實，則被告並無理由對
    原告請求逾100萬元之代墊扶養費債權。原告名下尚有財產
    足以支付平日生活、醫療費用，並無受扶養之事實，縱被告
    確曾於照顧原告期間支付逾100萬元之扶養費，亦僅為被告
    於履行道德上義務而為之付出，不得對原告請求返還，被告
    對於原告之100萬元代墊扶養費債權並不存在等語。並聲明
    ：確認被告對於原告100萬元之代墊扶養費債權不存在。
二、被告則以：本件原告法定代理人主張確認代墊扶養費不存在
    之依據，無非以前揭原告監護宣告事件被告對於家事調查官
    所為之陳述，然被告所述之內容，並非代墊原告之「扶養費
    」，而係代墊看護費、住院費用及相關耗材費…等，且所謂
    代墊，應係指暫代他方墊付之費用，而原告之父母即被告之
    祖父母均已不在世，原告對其自己亦應無所謂「扶養費」之
    請求權，被告自無由發生代原告暫時墊付原告應支付之扶養
    費之情形，原告請求確認代墊扶養費債權不存在，要屬無據
    。原告客觀上之法律地位本無不安狀態存在，亦無請求法院
    判決確認以除去原告主觀上所認之法律上不安地位之必要，
    自無受確認判決之法律上利益，並聲明如主文所示。　
三、按確認法律關係之訴，非原告有即受確認判決之法律上利益
    者，不得提起之，民事訴訟法第247條第1項前段定有明文。
    又上揭條文規定所謂即受確認判決之法律上利益，係指因法
    律關係之存否不明確，致原告在私法上之地位有受侵害之危
    險，而此項危險得以對於被告之確認判決除去之者而言（最
    高法院42年台上字第1031號判例意旨參照）。倘法律關係並
    無不明確，法律地位本無不安狀態，難認有何受確認判決之
    法律上利益。經查，原告名下有不動產、投資共60筆，財產
    總額為24,642,284元，107年度至109年度所得給付總額分別
    有574,410元、366,852、330,228元，此有稅務電子閘門財
    產所得調件明細表附卷可稽，可認原告仍有所得、財產，自
    無受扶養之必要。縱若原告有受扶養之必要，依法扶養義務
    人為其子女即被告、吳佳瑾，若真有因被告支付扶養費而受
    有利益之人，亦應係同為扶養義務人之吳佳瑾，而非原告，
    原告並無享有因被告代墊扶養費而受有不當得利之地位及利
    益。簡言之，原告非因被告代墊扶養費而受有利益之相對人
    ，被告對原告本即無代墊扶養費債權存在，依上說明，法律
    地位本無不安狀態，難認有何受確認判決之法律上利益。是
    原告提起本件確認之訴並無確認利益存在，其訴訟即欠缺權
    利保護必要，應予駁回。
四、訴訟費用負擔之依據：家事事件法第51條、民事訴訟法第78
    條。
中    華    民    國   111    年    3     月    22    日
                    家事法庭    法  官  顏銀秋
以上為正本係照原本作成。
如對本判決上訴，須於判決送達後20日之不變期間內，向本院提
出上訴狀。如委任律師提起上訴者，應一併繳納上訴審裁判費。
中　　華　　民　　國　　111 　年　　3 　　月　　22　　日
                                書記官  王綉玟